臺灣桃園地方法院刑事判決
111年度訴字第1253號
公  訴  人  臺灣桃園地方檢察署檢察官 
被      告  曾丞瑜


被      告  邱創謀



選任辯護人  洪士淵律師
上列被告因違反廢棄物清理法案件，經檢察官提起公訴（111年
度偵字第18436號），被告就被訴事實為有罪之陳述，本院合議
庭裁定由受命法官獨任以簡式審判程序進行審理，判決如下： 
    主  文
曾丞瑜共同犯廢棄物清理法第四十六條第四款之非法清理廢棄物
罪，處有期徒刑陸月，如易科罰金，以新臺幣壹仟元折算壹日。
緩刑貳年，緩刑期間付保護管束，並應自本判決確定之日起壹年
內向公庫支付新臺幣參萬元，且將桃園市○○區○○段○○○○地號土地
上本案棄置之廢木板合法清除完畢，並經桃園市政府環境保護局
確認完成。
邱創謀共同犯廢棄物清理法第四十六條第四款之非法清理廢棄物
罪，處有期徒刑陸月，如易科罰金，以新臺幣壹仟元折算壹日。
緩刑貳年，緩刑期間付保護管束，並應自本判決確定之日起壹年
內向公庫支付新臺幣參萬元，且將桃園市○○區○○段○○○○地號土地
上本案棄置之廢木板合法清除完畢，並經桃園市政府環境保護局
確認完成。
    犯罪事實
曾丞瑜前為邱創謀雇員。曾丞瑜、邱創謀明知從事廢棄物貯存、
清除、處理，應向所屬之縣（市）主管機關或中央主管機關委託
之機關申請核發公民營廢棄物貯存、清除、處理機構許可文件後
，始得從事貯存、清除、處理廢棄物業務，竟未向主管機關申請
核發廢棄物貯存、清除、處理之許可文件，即基於未經許可貯存
、清除、處理廢棄物之犯意聯絡，邱創謀委由曾丞瑜，於民國11
1年1月24日前某日，駕駛邱創謀所有車牌號碼0000-00號自小貨
車，自裝潢工地載運廢木板，傾倒在桃園市龍潭區中正路三林段
619巷內(即同市區○○段0000地號《起訴書誤載為1058號地號》土地
上)。嗣經桃園市政府環境保護局至上址稽查，並經警據報處理
，始悉上情。
    理  由
一、上開犯罪事實，業據被告坦承不諱，並有環保局環境稽查工
    作紀錄表、車籍資料及照片在卷可佐，堪信為真實。是本件
    事證明確，被告犯行均堪認定，均應予依法論科。
二、按廢棄物清理法第46條第4款之貯存、清除或處理廢棄物之
    行為，均統稱「非法清理廢棄物罪」，而所謂「清除」，則
    指事業廢棄物之收集、運輸行為（最高法院110年度台上字
    第5334號刑事判決參照）。又其犯罪主體，不以廢棄物清理
    業者為限，只要未依同法第41條第1項規定領有廢棄物清除
    、處理許可文件，而從事貯存、清除、處理廢棄物，即為該
    當（最高法院110年度台上字第5683號刑事判決參照）。經
    查，被告雖非廢棄物清理業者，惟其等既均未依廢棄物清理
    法第41條第1項規定領有廢棄物清除、處理許可文件，卻從
    事本案清除廢棄物之行為，自仍為非法清理廢棄物罪之犯罪
    主體。另被告既以系爭車輛收集、運輸系爭廢棄物，自係從
    事廢棄物之「清除」行為，雖非最終處置之「處理」行為，
    仍不影響非法「清理」廢棄物罪成立。是核被告所為，均係
    犯廢棄物清理法第46條第4款之非法清理廢棄物罪。被告彼
    此間具犯意聯絡及行為分擔，為共同正犯。
三、審酌被告任意傾倒廢棄物造成環境之污染，惟被告於犯後均
    坦承犯行，尚有悔悟之心，而被告清運之廢棄物非足以擴散
    汙染環境之糞尿、動物屍體之廢棄物，更非由事業所產生具
    有毒性、危險性，其濃度或數量足以影響人體或汙染環境之
    有害事業廢棄物，是本院認被告犯罪之情狀尚可憫恕，雖科
    以法定最低度刑，仍嫌過重，爰均依刑法第59條規定，減輕
    其刑。
四、爰審酌被告均未依規定取得許可文件，即擅自從事一般廢棄
    物之清除，所為有害公共環境衛生、居民健康，實有不該，
    惟其等犯後均坦承犯行，犯後態度尚可，又被告清運之廢棄
    物相較有害事業廢棄物，對環境汙染之危害性存有相當之差
    異已見前述，另兼衡被告之犯罪動機、目的、手段、生活狀
    況、品行（被告未曾因故意犯罪受有期徒刑以上刑之宣告，
    有臺灣高等法院被告前案紀錄表附卷可參）、智識程度及犯
    罪所生危害等一切情狀，分別量處如主文所示之刑，並均諭
    知易科罰金之折算標準。
五、邱創謀所有車牌號碼0000-00號自小貨車雖為供本案犯罪所
    用之物，然車輛具有代替性，若諭知沒收，對犯罪之預防難
    謂有何重大實益即欠缺沒收之刑法上重要性，爰依刑法第38
    條之2第2項規定，不予宣告沒收。
六、按受2年以下有期徒刑、拘役或罰金之宣告，而有下列情形
    之一，認以暫不執行為適當者，得宣告2年以上5年以下之緩
    刑，其期間自裁判確定之日起算：一、未曾因故意犯罪受有
    期徒刑以上刑之宣告者，刑法第74條第1項第1款定有明文。
    又緩刑宣告，得斟酌情形，命犯罪行為人為下列各款事項：
    四、向公庫支付一定之金額預防。八、再犯所為之必要命令
    ，刑法第74條第2項第4款、第8款定有明文。經查，被告均
    未曾因故意犯罪受有期徒刑以上刑之宣告已見前述，被告因
    一時失慮，致罹刑典，本院審酌本案情節認被告所宣告之刑
    ，均以暫不執行為適當，另斟酌本案之犯罪情節，被告因法
    治觀念淡薄而誤觸法網，為使其日後知所警惕，避免再度犯
    罪，本院認有課予被告一定負擔之必要，爰均諭知緩刑及命
    被告應履行給付公庫一定金額及清除本案棄置之廢木板，並
    依刑法第93條第1項第2款規定，諭知緩刑期間付保護管束。
    再者，倘被告違反上開所定負擔情節重大，足認原宣告之緩
    刑難收其預期效果，而有執行刑罰之必要，依同法第75條之
    1第1項第4款規定，得撤銷其緩刑之宣告，附此敘明。
七、應適用之法條：刑事訴訟法第273條之1第1項、第299條第1 
    項前段，廢棄物清理法第46條第4款，刑法第11條前段、第2
    8條、第59條、第41條第1項前段、第74條第1項第1款、第2
    項第4款、第8款、第93條第1項第2款。
八、如不服本判決應於收受判決後20日內向本院提出上訴書狀，
    並應敘述具體理由。其未敘述上訴理由者，應於上訴期間屆
    滿後20日內向本院補提理由書（均須按他造當事人之人數附
    繕本）「切勿逕送上級法院」。
本案經檢察官郭印山偵查起訴，由檢察官賴瀅羽到庭執行公訴。
中　　華　　民　　國　　111 　年　　12　　月　　12　　日
                  刑事第二庭    法  官  張明宏　　
以上正本證明與原本無異。
如不服本判決應於收受判決後20日內向本院提出上訴書狀，並應
敘述具體理由。其未敘述上訴理由者，應於上訴期間屆滿後20日
內向本院補提理由書(均須按他造當事人之人數附繕本)「切勿逕
送上級法院」。 
  　　　　　　　　　　　　　　　書記官　卓爾潔　　
中　　華　　民　　國　　111 　年　　12　　月　　12　　日
廢棄物清理法第46條
有下列情形之一者，處1年以上5年以下有期徒刑，得併科新臺幣
1,500萬元以下罰金：
一、任意棄置有害事業廢棄物。
二、事業負責人或相關人員未依本法規定之方式貯存、清除、處
    理或再利用廢棄物，致污染環境。
三、未經主管機關許可，提供土地回填、堆置廢棄物。
四、未依第41條第1項規定領有廢棄物清除、處理許可文件，從
    事廢棄物貯存、清除、處理，或未依廢棄物清除、處理許可
    文件內容貯存、清除、處理廢棄物。
五、執行機關之人員委託未取得許可文件之業者，清除、處理一
    般廢棄物者；或明知受託人非法清除、處理而仍委託。
六、公民營廢棄物處理機構負責人或相關人員、或執行機關之人
    員未處理廢棄物，開具虛偽證明。